【裁判字號】    90,裁,593
【裁判日期】    900809
【裁判案由】    有關補償事務
【裁判全文】
最  高  行  政  法  院  裁  定                      九十年度裁字第五九三號
    原      告  甲○○
    被      告  苗栗縣政府
    代  表  人  傅學鵬
右當事人間因有關補償事務事件，原告不服內政部中華民國八十九年五月三十一日台
八九內訴字第八九○三八八二號再訴願決定，提起行政訴訟。本院裁定如左︰
    主  文
原告之訴駁回。
訴訟費用由原告負擔。
    理  由
一、按：「行政機關代表國庫處分官產，係私法上契約行為，人民對此有所爭執，無
    論主張租用抑或主張應由其優先承購，均應提起民事訴訟以求解決，非行政官署
    所能逕行處斷。」另「人民與代表國家之官署因私經濟權義關係發生爭執，應訴
    由普通司法機關依法裁判，不得依行政爭訟方法請求救濟。而行政官署基於私法
    關係之地位所為之通知，不問其性質為意思表示或意思通知，要均屬私法上之行
    為，與基於公法上權力服從關係所為之行政處分有別。自不能指為本於職權所為
    之行政處分，而對之提起訴願。」本院五十九年判字第一九六號、四十九年判字
    第八號分別著有判例。再者，因任職關係獲准配住房屋，係屬使用借貸之性質，
    亦迭經本院作成裁判（九十年度裁字第一四八號、八十九年度裁字第一一四二號
    、八十九年度裁字第九九六號）。則苟因任職關係獲配住行政機關所管理之公有
    房屋，嗣因該行政機關代表國家或自治團體處理該房屋及其基地，該借住房屋者
    ，對行政機關主張其基於配住房屋而有請求補償費之權，並進而為請求，行政機
    關就此與之爭執，此應屬私權爭執之範圍。
二、本件原告主張其為被告所有坐落苗栗縣竹南鎮○○段○○段七六二地號土地及其
    上門牌號碼苗栗縣竹南鎮○○里○○街二十九號公有眷舍之合法現住人，被告前
    決議將上開公有眷舍房地「騰空標售」，並於八十八年七月二十六日以八八府人
    三字第八八○○○六四八○四號函通知原告，並依中央各機關學校國有眷舍房地
    處理作業要點之規定，將補償費核發給各受配有眷宿舍現住戶，惟未發給原告，
    經原告請求，被告以八十八年十一月十五日府人三字第八八○○○九六八三六號
    函予以否准，爰循序提起本件行政訴訟。經查：揆諸前開說明，本件被告上開函
    覆，係基於私經濟關係所為之意思表示，該函並非行政處分，原告原不得對之提
    起訴願請求救濟，一再訴願決定以其程序未合，不予受理，核無不合。原告復提
    起本件行政訴訟，難謂合法，應予駁回。又本件事證已然明確，原告所為其他主
    張，均與本件結論不生影響，爰不予一一論述。
據上論結，本件原告之訴為不合法，爰依行政訴訟法施行法第二條、行政訴訟法第一
百零七條第一項第十款、第一百零四條、民事訴訟法第九十五條、第七十八條，裁定
如主文。
中    華    民    國      九十      年      八        月      九        日
                    最 高 行 政 法 院  第 四 庭
                                審 判 長 法  官      葉  振  權
                                         法  官      蔡  進  田
                                         法  官      吳  錦  龍
                                         法  官      劉  鑫  楨
                                         法  官      吳  明  鴻
右  正  本  證  明  與  原  本  無  異
                                         法院書記官  阮  桂  芬
中    華    民    國      九十      年      八        月      十        日


司法院資訊處製作；財團法人民間司法改革基金會備份。
